【裁判字號】    92,交抗,183
【裁判日期】    920709
【裁判案由】    違反道路交通管理處罰條例
【裁判全文】
臺灣高等法院交通事件裁定                        九十二年度交抗字第一八三號
    抗  告  人
    即受處分人  甲○○
右抗告人因違反道路交通管理處罰條例案件，不服台灣板橋地方法院中華民國九十一
年十二月三十一日裁定（九十一年度交聲更字第五四號，原處分案號：北監五字第裁
四０－Ｃ00000000號），提起抗告，本院裁定如左：
    主  文
原裁定撤銷，發回台灣板橋地方法院。
    理  由
一、本件原裁定略以：原處分機關裁決書係於民國（下同）九十一年七月十六日送達
    至異議人即受處分人甲○○位於臺北縣中和市○○路○段二一三號五樓之住所由
    該址大廈收發室管理員收受無訛一節，有掛號郵件收件回執影本一紙在卷可證，
    惟異議人遲至同年八月二十六日始具狀向原處分機關提起聲明異議，有其聲明異
    議狀暨臺北區監理所收文章戳一份在卷足憑，其異議既已顯逾法定之二十日異議
    期間，揆諸上開規定，自屬不適法，應予駁回。至異議人雖於收受本件裁決書之
    翌日（即九十一年七月十七日），即已向原處分機關提出申訴，惟其申訴僅向原
    處分機關表明對原舉發不服之意，與聲明異議係向管轄地方法院表明對原裁決處
    分不服之意迴然有別，此非唯於前述道路交通管理處罰條例第八十七條第一項已
    定有明文，更記載於上開違反道路交通管理事件裁決書內（參見本件裁決書附記
    一已載明「受處分人不服處罰者，得於接到裁決書之翌日起二十日內，以司法狀
    紙提出聲明異議，載明裁決日期、字號及理由，交由本〈臺北區監理站〉站轉送
    管轄地方法院」等語），是本件異議人逾越法定期間始提出異議之客觀事實，自
    不因其曾於接受裁決書後提出申訴，而發生何等影響等語。
二、抗告意旨略以：
（一）原審法院誤寫案號號碼，有更為裁字號不符事實之案號，有出入之嫌及影響案
      情之錯誤。
（二）其次，按照慣例，交通告發事件順序先向告發之警察機關提出申訴，訴願程序
      ，如有不服裁定才依司法程序向交通法庭提出異議之訴。
（三）再以原法院指異議人程序誤以申訴，異議人並無錯誤程序。異議人收到裁定書
      後速向行政主管機關主管業務之監理所，主辦人有聲明先向告發機關提出申訴
      後，監理所將申訴書移送中和警察分局辦理；經數日後異議人收到中和分局之
      通知後速向板橋地方法院提起異議之訴，並無超過期間；「行政歸行政，司法
      歸司法」程序必分開辦理，抗告人並無誤程序，此其二。
（四）抗告人是被人冒用抗告人名義來犯規，原審法院認定事實顯然違誤，此其三。
      原審裁定意旨之論述過程產生嚴重矛盾，抗告人表明原因事實，被他人冒用名
      義犯規高院未採取理由，侵害抗告人的權益，為此提起抗告云云。
三、查本件抗告人即受處分人甲○○於九十一年七月十六日收受裁決書之後，於次日
    （即十七日）即前往原處分機關出具申訴單，有申訴單影本在卷可據。受處分人
    雖以「申訴單」之名義提出，惟其於申訴單內並記載：「‧‧‧‧不是本人所違
    反，而被人冒用本人之
    書影本、通知單影本等資料，揆其真意似係對裁決書為異議。至於受處分人於同
    年八月二十六日再提出「聲明異議狀」，應係因原處分機關針對抗告人前「申訴
    單」誤依一般申訴程序處理，函請原舉發單位查處，並通知抗告人等候原舉發單
    位函覆後，再憑辦理。原舉發機關乃針對前開「申訴單」於同年八月八日以中警
    申字第０九一００二八四六一號函復抗告人即受處分人，略以原舉發機關之舉發
    並無不當，並謂：「爰請於文到十五日內逕向台北區監理所辦理結案」、「若對
    於本案仍有疑義，依據道路交通管理處罰條例第八十七條第一項規定，得收受裁
    決書之翌日起二十日內向管轄地方法院聲明異議」等語。致受處分人誤以為收受
    該函文後可再於法定期限內提出異議。惟查抗告人既於收受裁決書次日，即前往
    原處分機關出具申訴單，是時交通違規事件已經裁決，抗告人並有親自前往原處
    分機關詢問，其雖將聲明異議程序誤以申訴程序提出，惟原處分機關承辦人員於
    受理申訴單時，其上既附有裁決書影本，自不難查知違規事件已經裁決，受處分
    人應循聲明異議程序處理方是。乃原處分機關仍依一般申訴程序處理，函請原舉
    發單位查處，並通知抗告人等候原舉發單位函覆後，再憑辦理。因之本件抗告人
    即受處分人前開申訴單之真意若即係對裁決書之聲明異議，即無逾期之問題。原
    裁定就此未予究明，逕以受處分人異議逾期為由，駁回其聲明異議即有未當，受
    處分人抗告指摘原裁定不當，為有理由，本院爰由本院撤銷原裁定，並發回原法
    院再調查後，妥適裁定。
四、爰依道路交通事件處理辦法第二十六條、刑事訴訟法第四百十三條前段，裁定如
    主文。
中      華      民      國    九十二    年      七      月      九      日
                              臺灣高等法院交通法庭
                                  審判長法  官  陳  正  雄
                                        法  官  許  宗  和
                                        法  官  許  錦  印
右正本證明與原本無異。
不得再抗告。
                                        書記官  楊  妙  恩
中      華      民      國    九十二    年      七      月      九      日


司法院資訊處製作；財團法人民間司法改革基金會備份。
